臺灣高雄地方法院刑事判決　　　　　　　 96年度易字第208號
公　訴　人　臺灣高雄地方法院檢察署檢察官
被　　　告　甲○○
被　　　告　戊○○
上列被告因詐欺案件，經檢察官提起公訴（95年度偵緝字第3344
號），被告於本院準備程序進行中，就被訴事實為有罪之陳述，
經本院合議庭裁定由受命法官獨任簡式審判程序審理，判決如下
：
    主  文
甲○○幫助犯連續詐欺取財罪，處有期徒刑參月，如易科罰金，
以銀元參佰元即新臺幣玖佰元折算壹日。
戊○○連續幫助犯連續詐欺取財罪，累犯，處有期徒刑伍月，如
易科罰金，以銀元參佰元即新臺幣玖佰元折算壹日。
    事  實
一、戊○○於民國86年間因違反肅清煙毒條例案件，經本院以87
    年度訴字第481 號判處有期徒刑3 年6 月確定，復於86年間
    因竊盜案件，經本院以87年度易字第1010號判處有期徒刑7
    月確定，兩罪經定應執行刑為有期徒刑3 年11月確定，嗣於
    87年間又因搶奪案件，經本院以87 年 度訴字第2160號判處
    有期徒刑1 年確定，上開數罪經接續執行，於91年7 月15日
    縮短刑期假釋出監，後於假釋期間，經撤銷假釋，應執行殘
    刑1 年2 月18日，另於92年間，又因施用毒品案件，經本院
    以92年度訴字第571 號判處應執行有期徒刑1 年確定，接續
    上開殘刑執行後，於94年8 月18日縮短刑期假釋出監，迄94
    年9 月3 日假釋期滿未經撤銷，未執行之刑，視為已執行完
    畢，竟仍不知悔改，戊○○、甲○○2 人明知詐騙集團等不
    法份子經常利用他人申設電話或提供存款帳戶、提款卡、密
    碼轉帳等方式，獲取不法利益並逃避執法人員之追查，且依
    其社會經驗，應有相當之智識程度可預見其提供電話、帳戶
    之存摺、金融卡及印章供他人使用，將幫助他人從事詐欺取
    財之犯行，仍認不違反其本意，戊○○即基於此開概括犯意
    ，於95年3 、4 月間某日時，在高雄市○○路與八德路口及
    不詳地點，先後以每個帳戶新台幣（下同）2,000 元之代價
    ，將其所有在台新國際商業銀行高雄七賢分行所開立之帳戶
    （帳號000-00000000000000號）及高雄合作金庫商業銀行岡
    山分行（帳號：0000000000000） 之存摺、提款卡及密碼賣
    予姓名年籍不詳之人及其所屬之詐欺集團成員使用。甲○○
    則基於同開幫助詐欺取財之犯意，於95年4 月初間某日時，
    在高雄市○○路的中華電信前，以1,000 元代價，將其所有
    門號0000000000號行動電話門號SIM 卡，賣予姓名年籍不詳
    之人及其所屬之詐欺集團成員使用。戊○○、甲○○以上開
    方式幫助該不詳姓名年籍者及其所屬之詐欺集團成員從事詐
    欺取財之犯行。而上開不詳姓名年籍者及其所屬之詐欺集團
    成員取得上開帳戶及電話後，該集團成員即基於詐欺取財之
    概括犯意聯絡，先後於：
（一）戊○○之台新國際商業銀行高雄七賢分行帳戶及甲○○所
      有之門號0000000000號行動電話部分：於95年4 月13日晚
      間8 時26分許，推由詐騙集團成員即真實姓名年籍不詳之
      人，在雅虎奇摩拍賣網站佯稱拍賣「衛星導航」1 台，並
      以甲○○所有之門號0000000000號行動電話與丁○○聯繫
      後，隨即以確認身份為由，要丁○○核對密碼後並誤導其
      提款卡之操作方式後，致丁○○陷於錯誤，誤將其帳戶內
      之29983 元轉入容發輝（另由公訴人偵處）所提供之臺灣
      中小企業銀行帳戶後，該詐騙集團成員又以丁○○帳戶資
      料外洩為由，丁○○依示於同時晚間10時13、19、23分，
      在新竹市某台新銀行分行，將73,000元現金，分3 次匯入
      戊○○提供之上開台新國際商業銀行帳戶，致丁○○陷於
      錯誤，將73,000存入戊○○提供之上開台新國際商業行帳
      戶。嗣因丁○○發覺有異，始知受騙。
（二）戊○○之高雄合作金庫商業銀行岡山分行帳戶部分：由詐
      騙集團自稱「廖文彬」之姓名年籍不詳之男子於95年4 月
      25 日 上午9 時許，以電話向丙○○佯稱中獎，須先匯款
      36,000元所得稅，才能至高雄市貿易大樓領獎，致丙○○
      陷於錯誤，於95年4 月25日下午2 時許，至美濃鎮農會庄
      分部櫃台，依指示臨櫃領取36,000元，匯款至丙○○所提
      供上開合作金庫商業銀行帳戶。嗣因丙○○發覺有異，始
      知受騙。
二、案經新竹市警察局第一分局報告台灣新竹地方法院檢察署轉
    請臺灣高等法院檢察署核轉及高雄市政府警察局苓雅分局報
    告台灣高雄地方法院檢察署檢察官偵查起訴。
    理  由
一、本件被告所犯係死刑、無期徒刑、最輕本刑為3 年以上有期
    徒刑以外之罪，其於準備程序中就被訴事實為有罪之陳述，
    經法官告知簡式審判程序之旨，並聽取公訴人、被告之意見
    後，本院認為適宜由受命法官獨任進行簡式審判程序，故裁
    定由受命法官獨任適用簡式審判程序審理，合先敘明。
二、訊據被告甲○○、戊○○對於上開犯罪事實均坦承不諱，核
    與證人即被害人丙○○、丁○○於警詢時之證述相符，並有
    丙○○彰化縣和美鎮農會匯款委託書、被告戊○○合作金庫
    商業銀行岡山分行開戶基本資料及交易明細表、丁○○台新
    銀行匯款單3 張及中國國際商業銀行自動櫃員機交易記錄、
    戊○○所有之台新國際商業銀行高雄七賢分行交易明細、甲○○所有之門號0000000000號行動電話之使用者資料及雙向
    通聯等附卷可稽，足認被告之自白核與事實相符，是
    本件事證明確，被告犯行堪以認定。
三、查被告行為後，刑法於民國94年2 月2 日經總統令修正公布
    ，於95年7 月1 日施行，新刑法第2 條第1 項之規定，係規
    範行為後法律變更所生新舊法律比較適用之準據法，於新刑
    法施行後，應適用新刑法第2 條第1 項之規定，為「從舊從
    輕」之比較。本案涉及法律變更之部分如下：
（一）本次修正刑法第339 條第1 項詐欺取財罪法定刑之種類雖
      未變動，惟罰金刑部分，被告行為時即修正前罰金罰鍰提
      高標準條例第1 條前段規定「依法律應處罰金、罰鍰者，
      就其原定數額得提高為2 倍至10倍」及修正前刑法第33條
      第5 款規定「主刑之種類如下：五、罰金：1 元以上」，
      該罪之罰金刑為銀元1 元以上、銀元1,000 元以下，若換
      算為新臺幣為新臺幣30元以上、30,000元以下。依修正後
      刑法施行法增訂第1 條之1 規定，「中華民國94年1 月7
      日刑法修正施行後，刑法分則編所定罰金之貨幣單位為新
      臺幣。94年1 月7 日刑法修正時，刑法分則編未修正之條
      文定有罰金者，自94年1 月7 日刑法修正施行後，就其所
      定數額提高為30倍。但72 年6月26日至94年1 月7 日新增
      或修正之條文，就其所定數額提高為3 倍」，及刑法第33
      條第5 款修正為「主刑之種類如下：五、罰金：新臺幣
      1,000 元以上，以百元計算之」之規定，而刑法第339 條
      自72年6 月26日後迄未修正，是依修正後之刑法第339 條
      第1 項詐欺取財罪所得科處之罰金刑為新臺幣1,000 元以
      上、新臺幣30,000元以下。比較新舊法，應以被告行為時
      之刑法較有利於被告。
（二）修正前刑法第30條第1 項規定：「幫助他人犯罪者，為從
      犯」，修正後之刑法第30條第1 項則規定：「幫助他人實
      行犯罪行為者，為幫助犯。雖他人不知幫助之情者，亦同
      」，修正前、後刑法第30條第1 項就定義幫助犯之文字用
      詞雖有修正，然並未更易幫助犯之認定標準。故本件被告
      所犯之罪不論依修正前之刑法第30條第1 項，或修正後之
      刑法第30條第1 項規定，均構成幫助犯，對被告而言並無
      有利或不利之情形，自不生新舊法比較之問題，應逕依修
      正前之刑法第30 條 第1 項論以幫助犯。再依修正前刑法
      第30條第2 項規定，從犯之處罰，得按正犯之刑減輕之。
      依被告犯罪時之刑法第67條規定：「有期徒刑加減者，其
      最高度及最低度同加減之」，惟依95年7 月1 日施行之修
      正後刑法第67條則規定：「有期徒刑或罰金加減者，其最
      高度及最低度同加減之」，是經比較修正前後減刑之結果
      ，雖舊法並無罰金刑最高度及最低度同加減之規定，然因
      舊法罰金之最低度刑為銀元1 元，經依修法前之罰金罰鍰
      提高標準條例提高，並予換算為新台幣後，其刑度仍較新
      法減刑後之罰金刑為輕，故以95年7 月1 日修正公布施行
      前之規定較有利於被告，應依刑法第2 條第1 項前段規定
      ，適用行為時之法律減輕其刑。
（三）又被告犯罪時之刑法第41條第1 項前段規定：「犯最重本
      刑為5 年以下有期徒刑以下之刑之罪，而受6 個月以下有
      期徒刑或拘役之宣告，因身體、教育、職業、家庭之關係
      或其他正當事由，執行顯有困難者，得以1 元以上3 元以
      下折算1 日，易科罰金。」，又被告行為時之易科罰金折
      算標準，依修正前罰金罰鍰提高標準條例第2 條前段規定
      （現已刪除），就其原定數額提高為100 倍折算1 日，則
      本件被告行為時之易科罰金折算標準，應以銀元100 元以
      上、300 元以下折算1 日，經折算為新臺幣後，應以新臺
      幣300 元以上、900 元以下折算為1 日。惟94年1 月7 日
      修正、94年2 月2 日公布、95年7 月1 日施行之刑法第41
      條第1 項前段則規定：「犯最重本刑為5 年以下有期徒刑
      以下之刑之罪，而受6 個月以下有期徒刑或拘役之宣告者
      ，得以新臺幣1,000 元、2, 000元或3,000 元折算1 日，
      易科罰金。」比較修正前後之易科罰金折算標準，以95年
      7 月1 日修正公布施行前之規定，較有利於被告，則應依
      刑法第2 條第1 項前段，適用修正前刑法第41條第1 項前
      段規定，定其易科罰金之折算標準。
（四）被告行為後，關於刑法第56條連續犯之規定，修正後刑法
      已刪除連續犯之規定，此刪除雖非犯罪構成要件之變更，
      但顯已影響行為人刑罰之法律效果，自屬法律有變更，依
      刑法第2 條第1 項之規定，被告戊○○數次販售帳戶行為
      ，若依新法應數罪併罰，若依舊法，僅論以連續犯一罪，
      比較新舊法結果，仍應適用較有利於被告之行為時法律，
      即修正前刑法論以連續犯。
（五）末不論依修正前後刑法第47條規定，被告戊○○均構成累
      犯，即不生比較新舊法及是否利於被告問題，應依現行刑
      法第47條第1項規定，論以累犯。
四、按刑法上之幫助犯，係以幫助他人犯罪之意思，對於正犯資
    以助力，而未參與實施構成要件行為者，查被告等人分別將
    行動電話門號SIM 卡及帳戶之存摺、提款卡、密碼等物售予
    不法份子，使該等不法份子得基於詐欺取財之犯意，向被害
    人施用詐術，致使其陷於錯誤，轉帳至上開帳戶內，而遂行
    詐欺取財之犯行，然被告單純提供帳戶供人使用之行為，並
    不等同於向被害人施以欺罔之詐術行為，且亦無證據證明被
    告有參與詐欺取財犯行之構成要件行為，其對於該詐騙集團
    遂行詐欺取財犯行資以助力，故核被告等人所為，係犯刑法
    第30條第1 項、第339 條第1 項之幫助詐欺取財罪。又被告
    戊○○先後2 次出售存摺之幫助詐欺犯行，均時間緊接，犯
    罪構成要件相同，顯係基於概括犯意反覆為之，屬連續犯，
    應依刑法第56條之規定，以一罪論，並加重其刑，又其被有
    如事實欄所載前科等情，有臺灣高等法院被告前案紀錄表1
    紙在卷可稽，被告於上開徒刑執行完畢後5 年內，故意再犯
    本件最重本刑為有期徒刑以上之罪，為累犯，應依刑法第47
    條第1 項規定，遞加重其刑。另被告2 人幫助他人實施詐欺
    犯行，為從犯，爰依刑法第30條第2 項之規定，按正犯之刑
    減輕之，被告戊○○部分並依法先加後減之。爰審酌被告已
    預見不法份子詐騙行徑猖獗，卻將帳戶及電話晶片卡等物售
    予不法份子詐欺取財使用，紊亂社會正常交易秩序，並使不
    法之徒藉此輕易詐取財物，檢警難以追查緝捕，所造成之危
    害非輕，行為實屬可議，惟念及犯後坦承犯行，態度尚佳，
    且僅分別獲取1 、2 千元利益等一切情狀，各量處如主文所
    示之刑，並均諭知易科罰金之折算標準。
五、據上論斷，應依刑事訴訟法第273 條之1 第1 項、第299 條
    第1 項前段，刑法第2 條第1 項前段、第47條第1 項，修正
    前刑法第56條、第339 條第1 項、第30條第2 項、第41條第
    1 項前段，罰金罰鍰提高標準條例第1 條前段、廢止前罰金
    罰鍰提高標準條例第2 條，現行法規所定貨幣單位折算新臺
    幣條例第2 條，判決如主文。
本案經檢察官乙○○到庭執行職務。
中　　華　　民　　國　　96　　年　　2 　　月　　8 　　日
                  刑事第十四庭  法　官  林瑋桓
以上正本證明與原本無異。
如不服本判決，應於判決送達後10日內，向本院提出上訴狀。
中　　華　　民　　國　　96　　年　　2 　　月　　8 　　日
                                書記官  謝群育
附錄本案論罪科刑法條
刑法第339條第1項
意圖為自己或第三人不法之所有，以詐術使人將本人或第三人之
物交付者，處5 年以下有期徒刑、拘役或科或併科1000元以下罰
金。
